臺灣雲林地方法院刑事判決
111年度金訴字第121號
公  訴  人  臺灣雲林地方檢察署檢察官
被      告  張雅蕙



上列被告因違反洗錢防制法案件，經檢察官提起公訴（111 年度
偵緝字第175 號、第176 號、第177 號），被告承認被訴犯罪事
實，經本院合議庭裁定由受命法官獨任行簡式審判程序，判決如
下：
    主      文
丙○○幫助犯洗錢防制法第十四條第一項之洗錢罪，處有期徒刑
參月，併科罰金新臺幣貳萬元，罰金如易服勞役，以新臺幣壹仟
元折算壹日。
    事實及理由
壹、犯罪事實
　　丙○○於民國110 年6 月7 日前之某時，瀏覽網路社群平臺
　　Facebook，見他人（無證據證明為未滿18歲之人）張貼徵求
　　手機包裝工作人員之廣告，即以通訊軟體LINE與該他人聯繫
　　，該他人則告知丙○○若寄交越多金融帳戶資料給其收受，
　　即可提供越多工作機會云云，然依丙○○之智識程度及社會
　　經驗，當可預見將自己所有之金融機構帳戶之存摺、金融卡
　　及密碼提供他人使用，恐遭他人利用作為財產犯罪之人頭帳
　　戶，供為收受及提領特定犯罪所得，並使他人提領後即產生
　　遮斷資金流動軌跡以逃避國家追訴、處罰之效果而洗錢，且
　　於寄交金融帳戶資料前，即對該他人所提出須寄交金融帳戶
　　資料之要求，已心生合法與否之疑慮，竟仍基於幫助他人詐
　　欺取財及幫助洗錢之不確定犯意，而依該他人之指示，於11
　　0 年6 月7 日前之某時，在雲林縣虎尾鎮虎尾科技大學附近
　　之某統一便利商店，將其所申辦之合作金庫商業銀行虎尾分
　　行帳號0000000000000 號帳戶（下稱本案合庫帳戶）、京城
　　商業銀行帳號000000000000號帳戶（下稱本案京城銀行帳戶
　　）、中國信託商業銀行帳號000000000000號帳戶（下稱本案
　　中信帳戶；以下如未特別區分，與本案京城銀行帳戶、本案
　　合庫帳戶合稱本案帳戶）之存摺、提款卡及密碼寄交給該他
　　人。該他人於取得本案帳戶之存摺、提款卡及密碼後，即與
　　某真實年籍資料不詳之人（亦無證據證明為未滿18歲之人，
　　下稱詐欺行為人）共同意圖為自己不法所有之詐欺取財及洗
　　錢之犯意聯絡，由詐欺行為人於附表各編號所示之時間，以
　　附表各編號所示之方法，向附表各編號所示之人施用詐術而
　　使之陷於錯誤，進而匯款附表各編號所示之金額至附表各編
　　號所示之帳戶內，並旋遭詐欺行為人提領得手而掩飾、隱匿
　　該些詐欺不法所得之去向及所在。
貳、程序部分
    本案被告丙○○所犯之罪，依法得行簡式審判程序，因被告
　　坦承被訴犯罪事實，經合議庭評議後，裁定本案由受命法官
　　獨任行簡式審判程序。
參、認定犯罪事實所憑之證據及理由
　　上開犯罪事實，業據被告坦承不諱（本院卷第98、103 頁）
　　，核與證人即告訴人己○○（警743 卷第15頁至第17頁）、
    甲○○（警743 卷第30、31頁）、乙○○（警743 卷第46、
　　47頁）、戊○○（警880 卷第19、20頁）、證人即被害人丁○○（偵6758卷第3 頁正反面）證述之內容相符，並有本案
　　京城銀行帳戶之開戶基本資料及客戶存提記錄單（警743 卷
　　第7 、8 頁）、本案合庫帳戶之新開戶建檔登錄單及歷史交
　　易明細查詢結果、開戶綜合申請書（警743 卷第10、11頁、
　　偵6758卷第6 、7 頁）、告訴人己○○提出與通訊軟體LINE
　　與暱稱「李」對話紀錄、號碼00-00000000 號通聯記錄（警
　　743 卷第18、19頁）、告訴人己○○提出之網路銀行（台新
　　）大雅綜活儲存款明細、（中國信託）臺幣活存明細轉帳記
　　錄截圖（警743 卷第19頁背面）、告訴人甲○○提出之郵政
　　自動櫃員機交易明細表、中國信託銀行自動櫃員機收執聯、
　　網路轉帳交易紀錄截圖（警743 卷第33、34頁）、告訴人乙○○提出之玉山銀行網路交易明細（警743 卷第50頁）、告
　　訴人戊○○提出之中國信託銀行自動櫃員機收執聯、網路轉
　　帳交易紀錄截圖、中國信託商業銀行金城分行存摺封面暨内
　　頁（警880 卷第30頁、第32頁反面）、告訴人己○○之臺中
　　市政府警察局大雅分局大雅派出所受理詐騙帳戶通報警示簡
　　便格式表、金融機構聯防機制通報單、内政部警政署反詐騙
　　諮詢專線紀錄表、受（處）理案件證明單、受理各類案件紀
　　錄表、陳報單（警743 卷第20至26頁）、告訴人甲○○之内
　　政部警政署反詐騙諮詢專線紀錄表、臺南市政府警察局第四
　　分局安平派出所受理詐騙帳戶通報警示簡便格式表、金融機
　　構聯防機制通報單、受（處）理案件證明單、受理各類案件
　　紀錄表（警743 卷第35至37、41、42頁）、告訴人乙○○之
　　金融機構聯防機制通報單、新竹市警察局第二分局東勢派出
　　所受理詐騙帳戶通報警示簡便格式表、内政部警政署反詐編
　　諮詢專線紀錄表、受（處）理案件證明單（警743 卷第48、
　　49、51、52頁）、告訴人戊○○之新北市政府警察局土城分
　　局金城派出所陳報單、受理各類案件紀錄表、受（處）理案
　　件證明單、内政部警政署反詐編諮詢專線紀錄表、受理詐騙
　　帳戶通報警示簡便格式表、金融機構聯防機制通報單（警88
　　0 卷第18、21至23、25至28頁）、本案中信帳戶之存戶基本
　　資料及存款交易明細（警880 卷第9 、10頁）、本案京城銀
　　行帳戶之個資檢視（警743 卷第13頁）、本案合庫帳戶之個
　　資檢視（警743 卷第28頁）、本案中信帳戶之個資檢視（警
　　880 卷第16頁）、被害人丁○○提出之門號0000000000號行
　　動電話通聯記錄、中國信託銀行存款交易明細各（本院卷第
　　69至71頁）在卷供參，可徵被告之任意性自白與事實相符，
　　堪以採信。從而，本案事證明確，被告犯行足以認定，自應
　　依法論科。
肆、論罪科刑
一、按刑法上之幫助犯，係對於犯罪與正犯有共同之認識，而以
　　幫助之意思，對於正犯資以助力，並未參與實行犯罪之行為
　　者而言。如未參與實行犯罪構成要件之行為，且係出於幫助
　　之意思提供助力，即屬幫助犯，而非共同正犯。經查，被告
　　將本案帳戶資料輾轉供作詐欺行為人使用，而作為收受詐騙
　　如附表各編號所示之人所得款項之工具，被告主觀上具有幫
　　助他人實行詐欺取財犯罪之不確定故意甚明。又被告提供本
　　案帳戶資料，乃實施詐欺取財犯罪構成要件以外之行為，自
　　應認屬幫助詐欺取財之犯行。此外，被告提供本案帳戶資料
　　給其他不認識之人使用，此一舉措固非屬洗錢防制法第2 條
　　所稱之洗錢行為，不成立一般洗錢罪之正犯，然被告主觀上
　　既已認識本案帳戶可能作為收受、提領詐欺犯罪所得使用，
　　他人提領該帳戶內之款項後，可能產生遮斷資金流動軌跡之
　　效果，致後續難以循線追查不法犯罪所得之下落，卻仍基於
　　幫助之犯意而提供，自應論以幫助犯一般洗錢罪。是核被告
　　所為，係犯刑法第30條第1 項前段、第339 條第1 項之幫助
　　詐欺取財罪，及犯刑法第30條第1 項前段、洗錢防制法第2
　　條第2 款、第14條第1 項之幫助洗錢罪。
二、被告以一幫助行為，提供本案帳戶資料給詐欺行為人使用，
　　致附表各編號所示之人受詐欺後，陸續匯入款項至本案帳戶
    內，旋均遭提領殆盡，係以單一之幫助詐欺行為，侵害多數
    遭詐騙之人之財產法益，為同種想像競合犯；又被告之行為
　　同時使詐欺行為人經由掌控本案帳戶之提領權限，而掩飾犯
　　罪所得之真正去向，則被告所犯之上開幫助詐欺取財罪及幫
　　助洗錢罪，屬異種想像競合犯，應依刑法第55條前段規定，
　　從一重以幫助洗錢罪論處。
三、刑之減輕事由
㈠、按「犯前二條之罪，在偵查或審判中自白者，減輕其刑」，
　　洗錢防制法第16條第2 項定有明文。查被告於本院審理程序
　　時，就其本案所為，坦承犯刑法第30條第1 項前段、洗錢防
　　制法第2 條第2 款、第14條第1 項之幫助洗錢罪，已如前述
　　，爰依法減輕其刑。
㈡、按「幫助犯之處罰，得按正犯之刑減輕之」，刑法第30條第
    2 項定有明文。查被告幫助他人犯詐欺取財罪及洗錢罪，為
    幫助犯，本院衡酌其犯罪情節顯較正犯為輕，因此依刑法第
    30條第2 項規定，按正犯之刑減輕之。 
四、爰以行為人責任為基礎，審酌被告自身雖未實際參與詐欺取
    財犯行，但其提出金融帳戶資料供他人非法使用，造成執法
    機關不易查緝犯罪行為人，危害社會治安，亦助長社會犯罪
    風氣，且犯後迄今尚未與附表各編號所示之受詐欺民眾達成
　　和解及賠償其等所受之損害，本應予嚴正非難，然考量被告
　　於本院訊問時已坦承犯行之犯後態度，兼衡其自陳為國中畢
　　業之智識程度，現已離婚，與前夫育有2 個小孩，並由前夫
　　擔任子女之親權人，目前自己1 個人住，現在以做麵包、製
　　造壓克力板及輪胎為業，每月收入約新臺幣2 萬5 千餘元之
　　家庭生活經濟狀況，並參酌檢察官、告訴人乙○○、丁○○
　　及被告對刑度之意見、被告為本案犯行之動機、附表各編號
　　所示遭詐騙之人於本案所受損害金額等一切情狀，量處如主
　　文所示之刑，並就併科罰金部分諭知罰金易服勞役之折算標
　　準，以資懲儆。
五、被告供稱其對於本案犯行未獲有任何利益（本院卷第106 頁
　　），且衡諸卷存事證，並無證據可以證明被告有因本案犯行
　　而獲有任何犯罪所得，爰不予宣告沒收，一併敘明。
據上論斷，應依刑事訴訟法第273 條之1 第1 項、第299 條第1
項前段，判決如主文。
本案經檢察官陳淑蓉提起公訴，檢察官謝宏偉到庭執行職務。
中　　華　　民　　國　　111 　年　　7 　　月　　29　　日
                  刑事第七庭    法  官  陳育良  
以上正本證明與原本無異。
如不服本判決應於收受判決後 20 日內向本院提出上訴書狀，並
應敘述具體理由；其未敘述上訴理由者，應於上訴期間屆滿後20
 日內向本院補提理由書（均須按他造當事人之人數附繕本）。
「切勿逕送上級法院」。
告訴人或被害人不服本判決，應具備理由請求檢察官上訴，及上訴期間之計算係以檢察官收受判決正本之日期為準。「切勿逕送上級法院」。　　　　　　　　　　　
                               書記官  王姵珺 
中　　華　　民　　國　　111 　年　　8 　　月　　2 　　日
附錄本案論罪科刑法條全文
洗錢防制法第2 條
本法所稱洗錢，指下列行為：
一、意圖掩飾或隱匿特定犯罪所得來源，或使他人逃避刑事追訴
    ，而移轉或變更特定犯罪所得。
二、掩飾或隱匿特定犯罪所得之本質、來源、去向、所在、所有
    權、處分權或其他權益者。
三、收受、持有或使用他人之特定犯罪所得。
　　
洗錢防制法第3 條
本法所稱特定犯罪，指下列各款之罪：
一、最輕本刑為六月以上有期徒刑以上之刑之罪。
二、刑法第一百二十一條第一項、第一百二十三條、第二百零一
    條之一第二項、第二百六十八條、第三百三十九條、第三百
    三十九條之三、第三百四十二條、第三百四十四條、第三百
    四十九條之罪。
三、懲治走私條例第二條第一項、第三條第一項之罪。
四、破產法第一百五十四條、第一百五十五條之罪。
五、商標法第九十五條、第九十六條之罪。
六、廢棄物清理法第四十五條第一項後段、第四十七條之罪。
七、稅捐稽徵法第四十一條、第四十二條及第四十三條第一項、
    第二項之罪。
八、政府採購法第八十七條第三項、第五項、第六項、第八十九
    條、第九十一條第一項、第三項之罪。
九、電子支付機構管理條例第四十四條第二項、第三項、第四十
    五條之罪。
十、證券交易法第一百七十二條第一項、第二項之罪。
十一、期貨交易法第一百十三條第一項、第二項之罪。
十二、資恐防制法第八條、第九條之罪。
十三、本法第十四條之罪。
　　　
洗錢防制法第14條
有第二條各款所列洗錢行為者，處7 年以下有期徒刑，併科新臺
幣5 百萬元以下罰金。
前項之未遂犯罰之。
前二項情形，不得科以超過其特定犯罪所定最重本刑之刑。
　
中華民國刑法第30條
幫助他人實行犯罪行為者，為幫助犯。雖他人不知幫助之情者，
亦同。
幫助犯之處罰，得按正犯之刑減輕之。
　
中華民國刑法第339 條
意圖為自己或第三人不法之所有，以詐術使人將本人或第三人之
物交付者，處5 年以下有期徒刑、拘役或科或併科50萬元以下罰
金。
以前項方法得財產上不法之利益或使第三人得之者，亦同。
前二項之未遂犯罰之。　　　　　　　　　　　　　　　　　　
　　　　　　　　　　　
附表：詐欺行為人詐騙方式及過程 　　　　　　　　　　　　 
編號 對象 遭詐騙情節 匯款時間 匯款金額（新臺幣）及匯入帳戶   1 戊○○（告訴人） 詐欺行為人於110年6月7日下午4時30分許，假冒百元韓飾客服人員，佯稱因員工疏失下錯多筆訂單，銀行將進行信用卡扣款，須按其指示操作方能撤回交易云云，致使戊○○陷於錯誤。 110年6月7日下午5時14分許 匯款29,989元至本案中信帳戶    110年6月7日下午5時32分許 匯款30,000元至本案中信帳戶    110年6月7日下午5時35分許 匯款30,000元至本案中信帳戶    110年6月7日下午5時46分許（起訴書誤載為下午5時40分許） 匯款12,099元至本案合庫帳戶    110年6月7日下午5時52分許（起訴書誤載為下午5時42分許） 匯款49,986元至本案合庫帳戶   2 己○○（告訴人） 詐欺行為人於110年6月7日下午5時10分許，假冒QMOMO客服人員，佯稱因誤將己○○於QMOMO下單之帳戶誤設定為批發商，帳戶將自動扣款，須按其指示操作，方能解除設定云云，致己○○陷於錯誤。 110年6月7日下午4時43分許 匯款49,988元至本案京城銀行帳戶    110年6月7日下午4時46分許 匯款49,985元至本案京城銀行帳戶    110年6月7日下午4時53分許（起訴書誤載為下午4時51分許） 匯款28,123元至本案京城銀行帳戶   3 甲○○（告訴人） 詐欺行為人於110年6月7日下午5時32分許，假冒網購業者、銀行客服人員，佯稱因甲○○先前於網路購物時，誤植刷卡預購20筆，須按其指示操作，方能取消交易云云，致甲○○陷於錯誤。 110年6月7日下午5時50分許 匯款27,989元至本案合庫帳戶    110年6月7日晚間6時12分許 匯款29,986元至本案合庫帳戶    110年6月7日晚間6時23分許 匯款10,985元至本案合庫帳戶   4 乙○○（告訴人） 詐欺行為人於110年6月7日晚間7時47分許前之某時，假冒QMOMO客服人員及郵局員工，佯稱因誤將乙○○之帳戶誤植為批發帳戶，帳戶將按月扣款，須按其指示操作，方能解除設定云云，致乙○○陷於錯誤。 110年6月7日晚間7時47分許（起訴書誤載為晚間7時49分許） 匯款16,016元至本案京城銀行帳戶   5 丁○○（被害人） 詐欺行為人於110年6月7日下午5時50分許，假冒均百韓國飾品網站人員，佯稱因人員操作錯誤，須按其指示操作，以解除錯誤設定云云，致丁○○陷於錯誤。 110年6月7日晚間6時13分許 匯款20,017元至本案合庫帳戶